【裁判字號】    89,訴緝,101
【裁判日期】    900104
【裁判案由】    偽造文書
【裁判全文】
臺灣桃園地方法院刑事判決                      八十九年度訴緝字第一０一號
    公  訴  人  台灣桃園地方法院檢察署檢察官
    被      告  甲○○
右列被告因偽造文書案件，經檢察官提起公訴（八十七年度偵緝字第四七三號），本
院判決如左：
        主  文
甲○○連續行使偽造私文書，足以生損害於他人，處有期徒刑陸月。
臺北區中小企業銀行永和分行票號ＰＺ0000000號（發票人為「魏明輝」，八
十六年十月十日期，面額新台幣十二萬五千元）、票號ＰＺ0000000號（八十
六年十月二十二日期，面額新台幣十七萬五千元）之支票背面偽造之「山榮鑄造廠」
之印文各壹處枚、偽造之「山榮鑄造廠」之印章壹枚，均沒收。
        事  實
一、甲○○於民國八十六年八月初承攬桃園縣大園鄉五權村一三鄰九之一號山榮鑄造
    廠舊廠房之修繕及新廠房之搭建工程，且於同年八月六日以山榮鑄造廠之股東自
    居而將上開新廠房搭建工程以新臺幣（下同）三十三萬六千元轉予彥捷企業有限
    公司（以下簡稱彥捷公司）承建，當場並支付三萬元訂金予接洽上開工程之彥捷
    公司股東乙○○。同年八月下旬，新廠房搭建完竣，乙○○於同年八月二十八日
    前往上址山榮鑄造廠請領工程款，甲○○基於概括之犯意，未經山榮鑄造廠之名
    義負責人童丁旺及實際負責人童金山同意，先在山榮鑄造廠某辦公室內，持其於
    某不詳時、地偽刻之「山榮鑄造廠」之印章，蓋印於其自某不詳客戶收取之發票
    人係魏明輝，發票日八十六年十月十日，面額十二萬五千元之票號ＰＺ0000
    000號臺北區中小企業銀行永和分行支票背面，偽造「山榮鑄造廠」之背書後
    ，旋持交乙○○予以行使。復於同年九月三日，乙○○再前往山榮鑄造廠請領工
    程款，甲○○先在山榮鑄造廠某辦公室內，持其偽刻之「山榮鑄造廠」之印章，
    蓋印於其自某不詳客戶收取之發票人係魏明輝，發票日八十六年十月二十二日，
    面額十七萬五千元之票號ＰＺ0000000號臺北區中小企業銀行永和分行支
    票背面，偽造「山榮鑄造廠」之背書後，持交乙○○予以行使，均足以生損害於
    山榮鑄造廠。嗣於同年十月十三日、十月二十二日上開支票陸續退票，乙○○前
    往山榮鑄造廠催討，甲○○已不知去向，經山榮鑄造廠之實際經營人童金山告知
    而查獲上情。
二、案經彥捷公司訴由台灣桃園地方法院檢察署檢察官偵查起訴。
        理  由
一、訊據被告甲○○，固坦承於右述時、地，將其承包自山榮鑄造廠之部分工程轉包
    予彥捷公司，且交付上開支票予彥捷公司之乙○○，以支付工程款等情不諱。然
    矢口否認有偽造私文書犯行，辯稱：上開支票係其替他人工作所收取之客票，其
    交給乙○○時，並未在支票後面背面云云。惟查，上開支票二紙係告訴人彥捷公
    司股東乙○○於八十六年八月二十八日、九月三日前往山榮鑄造廠請領工程款時
    由被告親自交予乙○○，且交付時支票背面已蓋有「山榮鑄造廠」之印文一節，
    已據證人乙○○陳述甚詳。而山榮鑄造廠之實際負責人童金山亦證稱上開支票背
    面所蓋「山榮鑄造廠」之印文並非山榮鑄造廠對外交易使用之印章之印文，其未
    曾授權被告在上開支票上蓋山榮鑄造廠之印文背書等語。此外並有蓋有山榮鑄造
    廠印文之支票影本二紙在卷足稽。山榮鑄造廠既將工程發包予被告，係被告自己
    將部分工程轉包彥捷公司，山榮鑄造廠僅須將工程款給付予被告即為已足，自無
    另在被告交付彥捷公司之客票上背書之理。被告既係將客票給付彥捷公司，而彥
    捷公司於收受上開支票時，已有「山榮鑄造廠」之背書，且山榮鑄造廠又無在被
    告持交彥捷公司之客票上背書之理。足見，被告係自行在上開支票後面背書，以
    取信彥捷公司。所辯未在支票後面背書一節，乃卸責之詞，不足採信。是以本件
    事證明確，被告之犯行洵堪認定。
二、核被告所為，係犯刑法第二百十六條、第二百十條之行使偽造私文書罪。被告偽
    造印章係偽造印文背書之階段行為，又偽造私文書之低度行為亦為行使偽造私文
    書之高度行為所吸收，均不另論罪。被告先後二次犯行，時間緊接，所犯又係構
    成要件相同之罪名，顯係基於概括犯意為之，應依連續犯以一罪論，並加重其刑
    。爰審酌被告之素行、犯罪之動機、目的、手段、所生之危害及犯罪後之態度等
    一切情狀，量處如主文所示之主刑，以資懲儆。
三、被告偽造之「山榮鑄造廠」印章一枚雖未扣案，然並無證據足資證明業已滅失；
    上開支票二紙，業經被告交付彥捷公司，已非屬被告所有之物，惟在上開支票背
    面偽造之「山榮鑄造廠」印文計二枚，均應依刑法第二百十九條規定宣告沒收。
據上論斷，應依刑事訴訟法第二百九十九條第一項前段，刑法第五十六條、第二百十
六條、第二百十條、第二百十九條，判決如主文。
本案經檢察官何祖舜到庭執行職務。
中      華      民      國      九十      年    一    月        四      日
                              臺灣桃園地方法院刑事第二庭
                                  法  官  王  兆  飛
右正本證明與原本無異。
如不服本判決，應於判決送達後十日內，向本院提出上訴狀。
                                  書記官  宋  翠  玲
中      華      民      國      九十      年    一    月        四      日
附錄：
刑法第二百十條：偽造、變造私文書，足以生損害於公眾或他人者，處五年以下有
                期徒刑。
刑法第二百十六條：行使第二百十條至第二百十五條之文書者，依偽造、變造文書
                  或登載不實事項或使登載不實事項之規定處斷。


司法院資訊處製作；財團法人民間司法改革基金會備份。
